【裁判字號】    89,易,1223
【裁判日期】    890824
【裁判案由】    商標法
【裁判全文】
臺灣板橋地方法院刑事判決                        八十九年度易字第一二二三號
    公  訴  人  臺灣板橋地方法院檢察署檢察官
    被      告  甲○○
    選任辯護人  沈惠珠
右列被告因違反商標法案件，經檢察官提起公訴（八十八年度偵續字第二一八號），
本院判決如左：
    主  文
甲○○無罪。
    理  由
一、公訴意旨如起訴書所載（如附件）。
二、按公訴人認被告甲○○涉有違反商標法第六十五條第一項之犯行，無非以其於接
    獲告訴人丙○○寄發之存證信函，通知其停止使用告訴人註冊登記有專用權之「
    小園」服務標章（指定營業種類為「迷你火鍋專賣店服務」）後，仍作為其在臺
    北縣新莊市○○路二○○號經營之迷你火鍋店商號名稱予以使用之事實，業經告
    訴人指述綦詳，並有存證信函、經濟部中央標準局服務標章註冊登記證影本、營
    利事業登記證影本、火鍋店現場照片、印有「小園」字樣之收據及名片等影本在
    卷可憑；且被告於接獲告訴人之存證信函，明確請求其勿再使用告訴人已註冊專
    用之「小園」服務標章字樣，仍以一己之喜好，捨法律專業領域不為，徒以商號
    登記詢問非屬專業領域之會計師事務所人員等情，亦經被告自承在卷，並經證人
    即乙○○、石深淵到庭證述在卷，衡情實難諉稱其主觀上無侵害他人商標之惡意
    為其論據。惟訊據被告甲○○堅決否認有違反商標法第六十五條第一項之犯行，
    辯稱：伊接獲告訴人之存證信函後，即將店名改為「大園」，後因誤信會計師事
    務所人員乙○○所稱臺北縣政府核准可以「小園」名稱申請營利事業登記即可使
    用之語，始再予使用，並無惡意使用告訴人註冊之「小園」服務標章文字之意等
    語。
三、按犯罪事實應依證據認定之，無證據不得推定其犯罪事實，刑事訴訟法第一百五
    十四條定有明文。而所謂證據，係指足以證明被告確有犯罪行為之積極證據而言
    ，該項證據須適於為被告犯罪之證明者，始得採為斷罪之資料；再告訴人之告訴
    ，係以使被告受刑事訴追為目的，是其陳述是否與事實相符，仍應調查其他證據
    以資審認（參照最高法院六十九年臺上字第四九一三號、五十二年臺上字第一三
    ○○號等判例要旨）。又商標法第六十五條第一項之罪，須行為人「惡意」使用
    他人註冊商標圖樣中之文字，作為自己公司或商號名稱之特取部分，而經營同一
    商品或類似商品之業務，「經利害關係人請求其停止使用而不停止使用」者始能
    成立（依商標法第七十七條規定，服務標章依其性質準用上開有關商標之處罰規
    定）。經查：
    （一）被告甲○○係原自民國八十七年三月間起，使用「小園」名稱，在臺北縣
          新莊市○○路二○○號經營迷你火鍋店，迄同年九月一日接獲告訴人葉勃
          惠寄發之存證信函，通知被告上開店名侵害其註冊專用之「小園」服務標
          章，請求其停止使用更改店面招牌「小園」字樣後，旋即於同年月八日委
          由偉業會計師事務所人員乙○○向臺北縣政府改以「大園小吃店」名稱，
          申請營利事業登記，並委請招牌製作業者石深淵更改其店面招牌為「大園
          」字樣等情，業經證人乙○○、石深淵分別於本院調查時及偵查中證述無
          訛，並有告訴人寄發之存證信函、掛號回執、臺北縣政府營利事業統一發
          證設立登記申請書影本各一紙在卷可稽，堪認屬實。
    （二）嗣於八十七年十月間，被告又認「大園」名稱不佳，仍喜好「小園」名稱
          ，經徵詢乙○○意見，乙○○表示可代向臺北縣政府申請查詢可否使用，
          如經核准即可使用之語，被告誤信即委由乙○○於同年十月二十日再以「
          小園小吃店」名稱，申請變更營利事業名稱，而於同年月二十九日經臺北
          縣政府核准變更營利事業名稱發證後，始復使用「小園」名稱作為店名等
          情，亦據證人乙○○於本院調查時證述明確，並有臺北縣政府營利事業統
          一發證變更登記申請書、營利事業登記審查表、營利事業登記案件聯合作
          業審查核准通知書稿、營利事業登記證等影本各一紙在卷可按，亦堪認屬
          實。
    （三）依上所述，被告於八十七年九月一日接獲告訴人停止使用「小園」字樣名
          稱之存證信函，旋即更改店名為「大園」，其後係因誤信向會計師事務所
          人員乙○○徵詢之意見及誤認臺北縣政府營利事業登記審查核准效力，不
          查臺北縣政府受理營利事業登記之審查，僅係在查核商業在同一縣境內，
          有無使用相同或類似他人已登記之商號名稱，經營同類業務，而非查核商
          標、標章之使用准否，始復用「小園」名稱字樣，要難遽認被告其後使用
          「小園」之店名，有「惡意」使用告訴人註冊「小園」服務標章文字之主
          觀犯意。嗣告訴人於八十八年二月間，發覺被告復使用「小園」之店名而
          向警告訴後，經警通知被告到案訊問時，被告則辯稱：伊「小園」店名係
          經合法申請營利事業登記等語（見八十八年度偵字第八三三八號偵查卷三
          頁），有警訊筆錄在卷可參，由此可見被告就其再度使用「小園」店名，
          於其主觀上認係經合法申請核准使用，被告應無「惡意」使用可言。再觀
          諸被告本件被訴事實，原經檢察官偵查後於八十八年四月十七日不起訴處
          分，嗣經告訴人聲請再議，於八十八年七月二日經臺灣高等法院檢察署檢
          察長發回續行偵查，再經檢察官於八十八年七月二十九日傳訊被告後，被
          告旋即於同年八月二十五日再向臺北縣政府申請更名為「竹原小吃店」，
          不再使用「小園」為店名，此有偵查案卷、臺北縣政府營利事業統一發證
          變更登記申請書、營利事業登記審查表、營利事業登記案件審查核准通知
          書稿等影本各一紙在卷可按；又據告訴代理人蔡志宗於本院八十九年八月
          十日調查時陳稱：經告訴人瞭解後被告係誤會工商登記程序，應無侵害告
          訴人商標權之惡意等語，而告訴人復因誤會冰釋已與被告達成和解，此亦
          有和解書影本一紙在卷可參，由此益見被告應無惡意使用告訴人註冊「小
          園」服務標章文字之主觀犯意。
    （四）況告訴人於八十八年二月間發覺被告再度使用「小園」為店名後，即逕向
          警提出告訴，未再通知被告請求其停止使用之情，亦據告訴人於本院八十
          九年五月二日、同年六月八日調查時陳述明確，此與商標法第六十五條第
          一項規定之犯罪構成要件，亦屬有間，要難謂被告成立違反該條項罪名。
    綜上所述，尚難認被告有違反商標法第六十五條第一項之犯行，此外復查無其他
    積極證據足認被告確有違反該法上開條項罪名之犯行，是本件不能證明被告犯罪
    ，自應為無罪判決之諭知。
據上論斷，應依刑事訴訟法第三百零一條第一項，判決如主文。
本案經檢察官許智評到庭執行職務
中      華      民      國    八十九    年      八      月    二十四    日
                                      臺灣板橋地方法院刑事第六庭
                                          法  官  彭  全  曄
右正本證明與原本無異
如不服本判決，應於判決送達後十日內，向本院提出上訴狀。
                                          書記官  梁  宜  庭
中      華      民國    八十九    年      九      月     十三     日


司法院資訊處製作；財團法人民間司法改革基金會備份。
